臺中高等行政法院判決　　　　　　　　　　　　　　　　九十一年度簡字第七七號
　　原　　　告　甲○○
　　訴訟代理人　丙○○
　　被　　　告　財政部臺灣省中區國稅局
　　代　表　人　乙○○
　　訴訟代理人　丁○○
右當事人間因綜合所得稅事件，原告不服財政部中華民國九十一年一月七日台財訴字
第○九○○○四八四二二號訴願決定，提起行政訴訟，本院判決如左︰
　　主  文
訴願決定及原處分（復查決定）均撤銷。
訴訟費用由被告負擔。
　　事  實
一、事實概要：緣原告係敏洽結構技師事務所負責人，民國（下同）八十六年度辦理
    綜合所得稅結算申報案，自行申報敏洽結構技師事務所執行業務收入新台幣（下
    同）一、四三七、五○○元、費用總額一、一六○、九四四元、執行業務所得二
    七六、五五六元。經被告所屬台中市分局核定執行業務收入一、四三七、五○○
    元、費用總額五二四、二七五元、執行業務所得九一三、二二五元，併課原告當
    年度綜合所得總額為二、○二○、六三四元，補徵稅額六五、六○五元，原告不
    服，爰就其執業敏洽結構技師事務所之複委託費項目，申經復查結果，未獲變更
    ，循序提起訴願，亦遭決定駁回，遂提起本訴訟。
二、兩造聲明：
  (一)原告聲明求為判決：訴願決定及原處分（復查決定）均撤銷。
  (二)被告聲明求為判決：駁回原告之訴。
三、兩造之陳述：
  (一)原告主張之理由：
    1.按「執行業務以受託業務之全部或一部，委託其他業務者經辦，或委託專營提
      供勞務之營利事業辦理，而支付之複委託費，准予認定」為執行業務所得查核
      辦法第三十二條所明定。本案原告八十六年度列報複委託費用五四六、三○○
      元，被告以原告所列之複委託費占業務收入一、四三七、五○○元之百分之三
      十八，比例偏高，且均係支付敏翔工程顧問有限公司（下稱敏翔公司），占該
      公司當年度全部營業收入約百分之四十九‧四八，且原告亦為該公司股東，股
      東彼此間亦為親戚關係，顯係以形式上具備執行業務所得查核辦法第三十二條
      所規定之複委託，利用家族公司分散所得之目的之理由，剔除委託敏翔公司之
      複委託費用計五四六、三○○元。
    2.查敏翔公司成立於八十一年六月十三日，即原告事務所成立前即已存在，該公
      司主要經營項目為建築物基本結構工程設計等業務。嗣後因法令規定建築物超
      過一定樓層，須由結構技師簽證始可取得使用執照，而公司不得從事簽證業務
      ，而原告因具有結構技師資格，故原告另成立敏洽結構技師事務所專門負責結
      構工程簽證業務。而原告之事務所因僅負責簽證業務，故沒有雇用任何員工從
      事結構工程設計工作，而將全部結構工程設計業務複委託敏翔公司辦理。是原
      告事務所將受託業務再以複委託方式轉包營利事業（即敏翔公司）辦理，除符
      前開查核準則為法律所允許外，亦符常情。否則原告事務所並無雇用任何之結
      構工程設計人員，如何僅憑原告一人之力獨自完成龐大受託之工程（諸如現址
      實質環境調查、地質探勘、繪製結構圖等工作）？是原告將承攬業務部分複委
      託他人辦理乃屬當然。再者複委託對象法律上並無限制不得為家族公司，而股
      東僅是公司之投資者，且公司有獨立之法人人格，其與個人為不同之法律主體
      ，原告自得將大部分之工作複委託給上開公司，況該公司確已依法申報納稅，
      而稅捐機關亦經查核確定無誤，被告如何以「原告為複委託公司之股東且股東
      彼此亦為親戚關係，顯係以形式上具備執行業務所得查核辦法第三十二條所規
      定之複委託，行利用家族公司分散所得之目的。」為由，逕予剔除原告列報複
      委託費用？是原處分之認定顯然於法無據。
    3.另被告承認原告事務所有結構工程業務收入，又未查原告事務所是否有雇用員
      工從事結構工程設計業務，個人是否有能力獨自完成事務所所承攬之業務，即
      逕認原告之複委託係虛偽不實，除有違一般論理及經驗法則外，亦有理由不備
      及認定事實不憑證據之違誤。
    4.綜上所述，系爭複委託費既已依執行業務所得查核辦法第三十二條所規定書立
      合約書證明供核，自應以此核實認定八十六年度複委託費用。為此狀請鈞院詳
      查，判如訴之聲明，以維原告權益，而符法制。
  (二)被告答辯之理由：
    1.按「個人之綜合所得總額，以其全年左列各類所得合併計算之：第一類：．．
      ．。第二類：執行業務所得：凡執行業務者之業務或演技收入，減除業務所房
      租或折舊、業務上使用器材設備之折舊及修理費，或收取代價提供顧客使用之
      藥品、材料等之成本、業務上雇用人員之薪資、執行業務之旅費及其他直接必
      要費用後之餘額為所得額。」為行為時所得稅法第十四條第一項第二類所明定
      。次按「非屬執行業務之直接必要費用，不得列為執行業務費用。」「費用及
      損失，未經取得原始憑證，或經取得而記載事項不符者，不予認定。」「一、
      執行業務者以受委託業務之全部或一部，委託其他執行業務者經辦，或委託專
      營提供勞務之營利事業辦理，而支付之複委託費，准予認定。．．．四、複委
      託費應立有合約或書立委託書並提供查核，．．．」為執行業務所得查核辦法
      第十四條、第十七條第一項及第三十二條所明定。
    2.經被告就其檢附合約書、複委託書及建照執照等資料查核結果，該事務所本年
      度列支十二筆複委託費均係委託敏翔公司，且均係於受託承辦案件後旋於同月
      即將該業務複委託，又其中計八筆皆是將原委託之業務收入按百分之五十比例
      複委託，並未按承接業務量多寡或複委託項目不同而作不同之處理，是其列報
      複委託費顯有不合理情事。次查被告於九十年一月三十日以中區國稅法字第○
      九○○○○二五四八號函請原告提示事務所支付複委託費之相關資金支付流程
      供核，原告僅出具書面說明係以「現金」方式支付，並未提示相關支付資料供
      核，亦與一般商號交易付款情形有違。是本件該事務所列支複委託費因未考量
      業務性質，即按業務收入百分之五十複委託且主張複委託費均以現金方式支付
      ，又未能提示實際支付之具體證明文件，依舉證責任分配原則，此異常事實應
      負舉證責任，其未能檢附相關資料以證其說，空言主張，核無足採，複委託費
      復查後遂予維持原核定，訴願時財政部亦持與被告相同論見，予以駁回。
    3.經查敏翔公司係一家族公司，原告亦為該公司股東之一，而該公司營業地址亦
      設於該事務所樓上，本年度事務所列支十二筆複委託費均係委託敏翔公司，占
      該公司全年營業額百分之四十九．四八，又其中八筆委託案皆是將原委託之業
      務收入按百分之五十比例複委託，並未按承接業務量多寡或複委託項目不同而
      作不同之處理，且原告又未能提示支付複委託費之具體證明文件及現金交易流
      程，是其舉證難謂客觀有效，尚不足證明其主張之事實為真實。另原告不符營
      業常規，被告亦得依所得稅法第四十三條之一之規定予以調整。原告執詞主張
      系爭複委託費應予認列，委無足採。
    4.基上論結，原處分及所為復查、訴願決定並無違誤，請准如訴之聲明判決。
  理  由
一、本件被告以原告係敏洽結構技師事務所負責人，八十六年度辦理綜合所得稅結算
    申報案，自行申報敏洽結構技師事務所執行業務收入一、四三七、五○○元，費
    用總額一、一六○、九四四元，執行業務所得二七六、五五六元。經被告所屬台
    中市分局核定執行業務收入一、四三七、五○○元、費用總額五二四、二七五元
    、執行業務所得九一三、二二五元，併課原告當年度綜合所得總額為二、○二○
    、六三四元，補徵稅額六五、六○五元。無非係以本件原告原列報複委託費五四
    六、三○○元，被告初查以上開複委託費占其業務收入一、四三七、五○○元之
    百分之三十八，比例偏高且均係支付予敏翔公司，另敏翔公司係一家族公司，原
    告亦為該公司股東之一，而該公司營業地址亦設於該事務所樓上，本年度事務所
    列支十二筆複委託費均係委託敏翔公司，占該公司全年營業額百分之四十九．四
    八，又其中八筆委託案皆是將原委託之業務收入按百分之五十比例複委託，並未
    按承接業務量多寡或複委託項目不同而作不同之處理，且原告又未能提示支付複
    委託費之具體證明文件及現金交易流程，爰將系爭複委託費予以全數剔除，核定
    複委託費零元，資為論斷。
二、惟查原告於該年度有將十二筆工程複委託敏翔公司承作，業據原告提出複委託書
    、建築執照及統一發票等影本附於原處分卷可稽，而被告訴訟代理人於九十一年
    八月八日辯論期日時亦承認原告有複委託之事實。次查複委託對象法律上並無限
    制不得為家族公司，而股東僅是公司之投資者，且公司有獨立之法人人格，其與
    個人為不同之法律主體，原告自得將工作複委託給上開公司，況該公司確已依法
    申報納稅，而稅捐機關亦經查核確定無誤，被告以「原告為複委託公司之股東且
    股東彼此亦為親戚關係，顯係以形式上具備執行業務所得查核辦法第三十二條所
    規定之複委託，行利用家族公司分散所得之目的。」為由，逕予剔除原告列報複
    委託費用，顯然於法無據。又原告複委託予敏翔公司的案子只有十二件，其中計
    八筆皆是將原委託之業務收入按百分之五十比例複委託，複委託費用計五四六、
    三○○元，平均每件約四、五萬元，數額不多。被告雖於九十年一月三十日以中
    區國稅法字第○九○○○○二五四八號函請原告提示事務所支付複委託費之相關
    資金支付流程供核，原告並未提示相關支付資料，僅出具書面說明係以現金方式
    支付，並無違一般常情。原告上開主張，尚堪採信。另被告陳稱原告不符營業常
    規，被告得依所得稅法第四十三條之一之規定予以調整云云。惟該條係以營利事
    業為對象，本件原告為執行業務者並非營利事業，且須報經財政部後始得予以調
    整，本件均不符該條之要件，被告自不得依該條之規定予以調整。從而，被告將
    系爭複委託費予以全數剔除，核有違誤，訴願決定未予詳查，予以維持，亦有未
    合。原告訴請撤銷，即為有理由，爰將訴願決定及原處分（復查決定）均撤銷，
    另由被告為適法之處分，以昭折服。又本件為簡易訴訟程序案件，爰依法不經言
    詞辯論逕為判決。
三、據上論結，本件原告之訴為有理由，依行政訴訟法第二百三十三條第一項、第二
    百三十六條、第一百九十五條第一項前段、第九十八條第三項前段，判決如主文
    。
中　　　華　　　民　　　國　　九十一　　年　　 十二 　　月　　　六　　　日
                     臺 中 高 等 行 政 法 院 第 二 庭
                                         法     官　林  秋  華
右正本證明與原本無異。
如不服本判決，應於判決送達後二十日內，以本訴訟事件所涉及之法律見解具有原則
性者，始得向本院提出上訴狀並表明上訴理由，經最高行政法院許可，否則不得上訴
；如於本判決宣示後送達前提起上訴者，應於判決送達後二十日內補提上訴理由書（
均應依對造人數提出繕本）。提起上訴應預繳送達用雙掛號郵票拾份（每份三十四元
）。
中　　　華　　　民　　　國　　九十一　　年　　 十二 　　月　　　六　　　日
                                        法院書記官  杜  秀 君
